臺灣高雄地方法院刑事判決
111年度金訴字第124號
公  訴  人  臺灣高雄地方檢察署檢察官
被      告  郭偉泰


選任辯護人  張維文律師
上列被告因詐欺等案件，經檢察官提起公訴（110年度偵字第249
86號），及移送併辦（111年度偵字第18637號），本院判決如下
：
    主  文
郭偉泰犯如附表一編號1至2「主文」欄所示之罪，各處如附表一
編號1至2「主文」欄所示之刑。應執行有期徒刑壹年參月。緩刑
參年，並應履行如附表二所示之負擔。
    犯罪事實
一、郭偉泰於民國110年8月15日14時許，在臉書看見求職資訊後
    ，即透過LINE通訊軟體與真實姓名年籍不詳、自稱「吳芯怡
    」之人（下稱「吳芯怡」）聯絡，經「吳芯怡」邀約從事提
    款等工作，依其智識及一般社會生活之通常經驗，雖預見提
    供金融機構帳戶予他人匯入不明款項，並聽從指示將之提領
    轉交不詳之人，極可能因此參與3人以上，以實施詐術為手
    段，具有持續性、牟利性之有結構性詐欺集團組織，且與其
    成員共犯詐欺取財犯行及掩飾、隱匿詐欺犯罪所得之去向、
    所在，仍基於參與犯罪組織之犯意，應「吳芯怡」之邀，加
    入由「吳芯怡」、LINE暱稱「@傑」即「張智傑」（下稱「
    張智傑」），及其他真實姓名年籍不詳之人所組成之詐欺集
    團（下稱本案詐欺集團)，負責提供帳戶、提領並交付款項
    之工作，約定每提領新臺幣（下同）10萬元可分得4,000元
    （即4％）作為報酬。郭偉泰參與本案詐欺集團後，即與「吳
    芯怡」、「張智傑」及本案詐欺集團其餘成員，共同意圖為
    自己不法之所有，基於3人以上共同詐欺取財及洗錢之犯意
    聯絡，由郭偉泰於110年8月15日先將其申辦之第一銀行帳號
    000-00000000000號帳戶（下稱本案帳戶）之存摺封面拍照
    傳送予「吳芯怡」。待本案詐欺集團之不詳成員向附表一所
    示之人施以附表一所示之詐騙手法，致附表一所示之人陷於
    錯誤，於附表一所示之時間，匯款附表一所示之金額至本案
    帳戶後，郭偉泰旋依「張智傑」指示，為附表一所示之提款
    行為，再隨即前往高雄市○○區○○○路00號，將該等款項轉交
    「張智傑」指定之本案詐欺集團不詳成員，並取得如附表一
    所示之報酬。郭偉泰遂以上開分工方式參與本案詐欺集團，
    共同向附表一所示之人詐取財物得逞，並以此迂迴層轉之方
    法製造金流斷點，掩飾、隱匿詐欺犯罪所得之去向及所在。
    嗣經附表一所示之人察覺受騙報警處理，始悉上情。
二、案經王月昭、黃麗花訴由高雄市政府警察局三民第一分局報
    請臺灣高雄地方檢察署檢察官偵查起訴及移送併辦。
    理  由
一、證據能力
  ㈠被告違反組織犯罪防制條例之供述證據部分：
    按組織犯罪防制條例第12條第1項中段規定：「訊問證人之
    筆錄，以在檢察官或法官面前作成，並經踐行刑事訴訟法所
    定訊問證人之程序者為限，始得採為證據」，係以立法排除
    被告以外之人於警詢或檢察事務官調查中所為之陳述，得適
    用刑事訴訟法第159條之2、第159條之3及第159條之5之規定
    ，是證人於警詢時之陳述，於違反組織犯罪防制條例案件，
    即絕對不具有證據能力，自不得採為判決基礎（最高法院10
    7年度台上字第3589號判決意旨參照）。是本判決認定被告
    郭偉泰參與犯罪組織之犯行部分，被告以外之人於警詢之陳
    述，均不具有證據能力。
  ㈡被告所涉其他罪責之供述證據部分：
　　按被告以外之人於審判外之言詞或書面陳述，除法律有規定
    者外，不得作為證據。又被告以外之人於審判外之陳述，雖
    不符刑事訴訟法第159條之1至第159條之4之規定，但經當事
    人於審判程序同意作為證據，法院審酌該言詞陳述或書面陳
    述做成時之情況，認為適當者，亦得為證據；而當事人、代
    理人或辯護人於法院調查時，知有該等不符合同法第159條
    之1至第159條之4之不得為證據之情形，而未於言詞辯論終
    結前聲明異議者，視為有前項之同意。刑事訴訟法第159條
    第1項、第159條之5分別定有明文。查本判決所引用被告以
    外之人於審判外之陳述，當事人及辯護人於準備程序中均同
    意作為證據使用（見審金訴卷第69頁），且迄至言詞辯論終
    結前均未聲明異議，本院審酌上開證據資料製作時之情況，
    尚無違法不當及證明力明顯過低之瑕疵，亦認為以之作為證
    據應屬適當，依刑事訴訟法第159條之5第1項規定，認前揭
    證據資料均有證據能力。
  ㈢非供述證據部分：
　　本判決其餘所引用為證據之非供述證據，均與本案事實具有
    關聯性，復非實施刑事訴訟程序之公務員違背法定程序所取
    得，依刑事訴訟法第158條之4之反面解釋，均有證據能力。
二、認定犯罪事實所憑之證據及理由
　㈠上揭犯罪事實，業據被告於本院審理時坦承不諱（見金訴卷
    第155頁），核與證人即告訴人王月昭、黃麗花於警詢中證
    述遭本案詐欺集團詐騙之情節相符（見併警卷第77至80、10
    5至108頁，僅限被告涉嫌加重詐欺取財、洗錢犯行），並有
    本案帳戶交易明細、存摺封面及內頁影本、高雄市○○區○○○
    路00號第一銀行十全分行被告臨櫃提款之監視器畫面照片2
    張、第一商業銀行總行110年9月27日一總營集字第107366號
    函暨檢附之本案帳戶開戶資料及交易明細（見警卷第7至9、
    40至41頁；併警卷第19至30頁）；告訴人王月昭之165專線
    協請金融機構暫行圈存疑似詐欺款項通報單、新北市政府警
    察局海山分局新海派出所陳報單、受理各類案件紀錄表、受
    (處)理案件證明單、內政部警政署反詐騙諮詢專線紀錄表、
    受理詐騙帳戶通報警示簡便格式表、金融機構聯防機制通報
    單、郵政跨行匯款申請書、LINE對話紀錄（見警卷第17頁；
    併警卷第61至71、81、87至91頁）；告訴人黃麗花之臺北市
    政府警察局中山分局中山二派出所受理詐騙帳戶通報警示簡
    便格式表、金融機構聯防機制通報單、陳報單、受理各類案
    件紀錄表、受(處)理案件證明單、內政部警政署反詐騙諮詢
    專線紀錄表、LINE對話紀錄（見警卷第21、26頁；併警卷第
    99至103、111至112、115至119頁）；被告提供之LINE截圖
    （見偵卷第57至59頁）等件在卷可稽，足認被告之任意性自
    白與事實相符，堪以採信。
　㈡從而，本案事證明確，被告上開犯行洵堪認定，應予依法論
    科。
三、論罪科刑
　㈠查被告所參與之本案詐欺集團，成員至少計有被告、「吳芯
    怡」、「張智傑」、收受被告轉交詐欺款項之不詳成員等人
    ，可見係由3名以上成年人所組成，以施用詐術為手段，目
    的在於向被害人騙取金錢，其分工細密、計畫周詳，顯非為
    立即實施犯罪而隨意組成，堪認本案詐欺集團係3人以上，
    以實施詐欺犯罪為目的，具有持續性、牟利性之有結構性組
    織。且本案係被告加入本案詐欺集團後，所為詐欺犯行中「
    最先繫屬於法院之案件」，有臺灣高等法院被告前案紀錄表
    附卷可佐，則本案犯罪事實附表一編號1部分，為被告「最
    先繫屬於法院之案件」之「首次」加重詐欺犯行，自應一併
    論以組織犯罪防制條例第3條第1項後段之參與犯罪組織罪（
    最高法院109年度台上字第3945號判決意旨參照)。公訴意旨
    就被告參與犯罪組織犯行雖未起訴，然此部分與起訴部分有
    想像競合之裁判上一罪關係，應為起訴效力所及，並經本院
    於準備程序及審理時當庭告知（見審金訴卷第59頁；金訴卷
    第135頁），無礙於被告防禦權之行使，自應併予審理。
　㈡又本案詐欺集團係以電話、通訊軟體聯繫各該告訴人施以詐
    術，使其等陷於錯誤後，依照集團之指示匯款至本案帳戶，
    再由被告提領轉交予本案詐欺集團不詳成員，以此迂迴層轉
    之方法製造金流斷點，致無從追查詐欺所得款項之流向，可
    認被告所為已構成洗錢防制法第2條第2款之洗錢行為，自應
    論以同法第14條第1項之一般洗錢罪。　　
　㈢是核被告如附表一編號1所示犯行，係犯組織犯罪防制條例第
    3條第1項後段之參與犯罪組織罪、刑法第339條之4第1項第2
    款之三人以上共同詐欺取財罪及洗錢防制法第14條第1項、
    第2條第2款之洗錢罪；如附表一編號2所示犯行，係犯刑法
    第339條之4第1項第2款之三人以上共同詐欺取財罪及洗錢防
    制法第14條第1項、第2條第2款之洗錢罪。被告就附表一編
    號1至2所示各次犯行，均係以一行為同時觸犯前揭數罪名，
    為想像競合犯，應依刑法第55條規定，各從一重之三人以上
    共同詐欺取財罪處斷。又被告就上開犯行，與本案詐欺集團
    成員間，有犯意聯絡及行為分擔，應論以共同正犯。再被告
    就附表一編號1至2所為，均係針對不同之被害人行騙，犯意
    各別，行為互殊，自應予分論併罰。
　㈣按想像競合犯之處斷刑，本質上係「刑之合併」。其所謂從
    一重處斷，乃將想像競合犯組成之評價上數罪，合併為科刑
    一罪，其所對應之刑罰，亦合併其評價上數罪之數法定刑，
    而為一個處斷刑。易言之，想像競合犯侵害數法益者皆成立
    犯罪，論罪時必須輕、重罪併舉論述，同時宣告所犯各罪名
    ，包括各罪有無加重、減免其刑之情形，亦應說明論列，量
    刑時併衡酌輕罪部分量刑事由，評價始為充足，然後依刑法
    第55條前段規定「從一重處斷」，非謂對於其餘各罪可置而
    不論。因此，法院決定處斷刑時，雖以其中最重罪名之法定
    刑，做為裁量之準據，惟於裁量其輕重時，仍應將輕罪合併
    評價在內（最高法院108年度台上字第4405號判決意旨參照
    ）。查被告就上開犯行雖已各從一重之刑法三人以上共同詐
    欺取財罪處斷，然被告於審判中曾自白洗錢罪之犯行，是本
    院於後述量刑時，仍當一併衡酌此部分合於洗錢防制法第16
    條第2項減輕事由之情形。
　㈤至被告及辯護人雖主張本案有刑法第59條適用之餘地等語。
    惟按刑法第59條酌量減輕其刑之規定，係推翻立法者之立法
    形成，就法定最低度刑再予減輕，為司法之特權，乃立法者
    賦予審判者之自由裁量權，俾就具體之個案情節，於宣告刑
    之擇定上能妥適、調和，以濟立法之窮。適用上自應謹慎，
    未可為常態，其所具特殊事由，應使一般人一望即知有可憫
    恕之處，非可恣意為之。必須犯罪另有特殊之原因與環境，
    在客觀上足以引起一般同情，認為即使予以宣告法定最低度
    刑，猶嫌過重者，始有其適用（最高法院107年度台上字第1
    111號判決意旨參照）。查本案被告所犯之三人以上共同詐
    欺取財罪，其法定刑固為1年以上7年以下有期徒刑，得併科
    100萬元以下罰金，然參諸刑法第339條之4立法理由，已揭
    示鑑於近年來詐欺案件頻傳，且趨於集團化、組織化，每每
    造成廣大民眾受騙，此與傳統犯罪型態有別；又多人共同行
    使詐術手段，易使被害人陷於錯誤，其主觀惡性較單一個人
    行使詐術為重，有加重處罰之必要；復審酌被告為本案犯行
    時正值壯年，本可憑己力賺取所需，卻為牟取報酬，即貿然
    參與本案詐欺集團，實無從認其犯罪係出於何特殊之原因與
    環境因素，難認有何情輕法重之處，要無從依刑法第59條規
    定酌減其刑，是被告及辯護人上開主張，尚無足採。
　㈥爰審酌被告不思循正途賺取所需，僅因貪圖輕易可得之報酬
    ，未詳查工作內容是否合法正當，即甘為詐欺集團吸收，除
    提供人頭帳戶供集團使用外，更擔任提款車手工作，使詐欺
    集團得以此方式坐領不法利益，非但造成告訴人難以回復之
    財產損害，更嚴重影響社會治安，所為實不足取。惟考量被
    告參與本案詐欺集團之時間短暫，地位尚屬低階，所獲不法
    利益非鉅；且其犯後終能坦承犯行，並於本院審理中與告訴
    人2人調解成立，有本院111年度雄司附民移調字第892、131
    3號調解筆錄、刑事陳述狀2份存卷可參（見金訴卷第41、55
    至56、101至102、125頁），足見被告犯後態度尚可；兼衡
    其無前科之素行，自陳專科畢業之智識程度，未婚、無子女
    、經濟程度一般之家庭生活狀況等一切情狀，量處如主文所
    示之刑，以示懲儆。　　
　㈦又宣告多數有期徒刑者，於各刑中之最長期以上，各刑合併 
    之刑期以下，定其刑期，但不得逾30年，刑法第51條第5款
    定有明文。是數罪併罰定應執行刑之立法方式，係採限制加
    重原則，而非以累加方式定應執行刑。本院考量被告本案所
    為各次犯行，均出於同一犯罪動機，罪質相同，犯罪時間接
    近，係重複實施同類型犯罪，責任非難重複之程度較高；復
    考量人之生命有限，刑罰對被告造成之痛苦程度，係隨刑度
    增加而生加乘效果，如以實質累加之方式定應執行刑，處罰
    之刑度將超過其行為之不法內涵，而有違罪責原則。從而，
    本院就上開判處被告之刑，依刑法第51條第5款之規定，合
    併定其應執行刑如主文所示。
　㈧宣告緩刑：
　⒈被告前未曾因故意犯罪受有期徒刑以上刑之宣告，有臺灣高
    等法院被告前案紀錄表可資查考，其雖因一時失慮，致罹刑
    典，然考量被告犯後坦承犯行，並與告訴人2人均達成調解
    ，就告訴人黃麗花部分業履行調解條件完畢，就告訴人王月
    昭部分則已履行部分條件，就餘款承諾分期賠償，且告訴人
    2人皆具狀請求本院從輕量刑並給予被告緩刑之機會等節，
    有前引之調解筆錄及刑事陳述狀附卷可查。足認被告犯後業
    已盡力賠償告訴人之損失，堪信其經此偵、審程序及刑之宣
    告之教訓，當知所警惕，而無再犯之虞，本院因認前開刑之
    宣告，以暫不執行為適當，爰依刑法第74條第1項第1款之規
    定，宣告緩刑3年，以勵自新，並觀後效。
　⒉另按緩刑宣告，得斟酌情形，命犯罪行為人向被害人支付相
    當數額之財產或非財產上之損害賠償，刑法第74條第2項第3
    款定有明文。本案被告與告訴人王月昭雖於本院經調解成立
    ，然因被告無力一次負擔全部賠償金額而僅達成分期還款之
    協議，故本院為兼顧告訴人王月昭之權益，確保被告於緩刑
    期間內按其承諾之賠償金額及還款方式履行，以確實收緩刑
    之功效，認如課予被告於緩刑期內按調解內容支付告訴人王
    月昭損害賠償之負擔，應屬適當，乃依前揭規定，併諭知被
    告於緩刑期間應履行如附表二所示之負擔。另倘被告嗣後違
    反此項緩刑宣告之負擔情節重大，足認原宣告之緩刑難收其
    預期效果，而有執行刑罰之必要者，依刑法第75條之1第1項
    第4款規定，尚得撤銷其緩刑宣告，併予敘明。　　
　㈨被告因本案犯行獲得報酬6,000元，業經被告於本院審理中供
    述明確（見金訴卷第154頁），本應依刑法第38條之1第1項
    宣告沒收。然考量被告與告訴人2人均調解成立，業支付告
    訴人黃麗花2萬元、願支付告訴人王月昭22萬元之賠償金，
    已超過被告本案之犯罪所得，如就該犯罪所得再宣告沒收或
    追徵，實有過苛之虞，爰依刑法第38條之2第2項規定，不予
    宣告沒收。　
四、移送併辦部分
    檢察官移送併辦部分（臺灣高雄地方檢察署111年度偵字第1
    8637號），經核與本案起訴之犯罪事實相同，為事實上同一
    案件，自為起訴書效力所及，應由本院併予審判，附此敘明
    。
據上論斷，應依刑事訴訟法第299條第1項前段，組織犯罪防制條
例第3條第1項後段，洗錢防制法第14條第1項、第16條第2項，刑
法第11條、第28條、第339條之4第1項第2款、第55條、第51條第
5款、第74條第1項第1款、第2項第3款，刑法施行法第1條之1第1
項，判決如主文。
本案經檢察官余彬誠提起公訴，檢察官伍振文移送併辦，檢察官
李文和到庭執行職務。
中　　華　　民　　國　　111 　年　　10　　月　　19　　日
                  刑事第二庭    審判長法　官  吳佳頴
                                      法　官  陳盈吉
　　　　　　　　　　　　　　　　　　　法　官  徐莉喬
以上正本證明與原本無異。
如不服本判決應於收受送達後20日內向本院提出上訴書狀，並應
敘述具體理由；如未敘述上訴理由者，應於上訴期間屆滿後20日
內向本院補提理由書（均須按他造當事人之人數附繕本）「切勿
逕送上級法院」。
中　　華　　民　　國　　111 　年　　10　　月　　19　　日
　　　　　　　　　　　　　　　　　   書記官　林宜璋　　　　　　　　　　　
附錄本案論罪科刑法條：
組織犯罪防制條例第3條第1項
洗錢防制法第2條第2款、第14條第1項
刑法第339條之4第1項　

附表一：
編號 告訴人 詐騙手法 被告提款時間、地點、金額及取得之報酬 主文 1 王月昭 詐騙集團成員於110年8月15日14時40分許，撥打電話予告訴人王月昭，謊稱為其子，佯稱因更換手機造成LINE帳號變更，需加入其新的LINE帳號，再於同年月17日使用LINE聯繫時，向其佯稱忘記支付客戶支票，請求依指示代為匯款等語，致其陷於錯誤，而依指示於110年8月17日10時6分許，匯款22萬元至本案帳戶。 110年8月17日11時34分許，在高雄市○○區○○○路00號第一銀行十全分行，臨櫃提領22萬元，獲得報酬4,000元。 郭偉泰犯三人以上共同詐欺取財罪，處有期徒刑壹年貳月。 2 黃麗花 詐騙集團成員於110年8月16日13時20分許，撥打電話予告訴人黃麗花，謊稱為其姪子，並於電話中互加LINE，再於同年月17日佯稱急需資金周轉等語，致其陷於錯誤，而依指示於110年8月17日12時25分許，匯款2萬元至本案帳戶。 110年8月17日13時53分許，在高雄市○○區○○○路00號第一銀行十全分行，臨櫃提領12萬元（含他人匯入款項），獲得報酬2,000元。 郭偉泰犯三人以上共同詐欺取財罪，處有期徒刑壹年壹月。 
附表二：
被告應履行之負擔（即本院111年度雄司附民移調字第1313號調解筆錄第一項內容）： 相對人（即被告郭偉泰）應給付聲請人（即告訴人王月昭）新臺幣貳拾貳萬元，給付期日分別為： ㈠當場給付現金新臺幣壹拾壹萬元，並經聲請人代理人如數點收無訛（已履行）。 ㈡新臺幣陸仟元，於民國111年11月15日前給付完畢。 ㈢餘款新臺幣壹拾萬肆仟元，自民國111年12月15日起至全部清償完畢為止，以匯款方式分期匯入聲請人指定帳戶（詳調解筆錄），共分為26期，每月為1期，按月於每月15日前給付新臺幣肆仟元。 ㈣如有一期未付，尚未到期部分視為全部到期。  
〈卷證索引〉
1 高雄市政府警察局三民第一分局高市警三一分偵字第11072377200號刑案偵查卷宗 警卷 2 高雄市政府警察局三民第一分局高市警三一分偵字第11072661700號刑案偵查卷宗 併警卷 3 臺灣高雄地方檢察署110年度偵字第24986號卷 偵卷 4 臺灣高雄地方檢察署111年度偵字第18637號卷 併偵卷 5 本院111年度審金訴字第7號卷 審金訴卷 6 本院111年度金訴字第124號卷 金訴卷